臺灣臺南地方法院交通事件裁定　　　　100年度交聲字第671號
原處分機關　交通部公路總局嘉義區監理所麻豆監理站
異　議　人
即受處分人　沈文習
上列異議人即受處分人因違反道路交通管理處罰條例案件，對於
交通部公路總局嘉義區監理所麻豆監理站民國100年7月28日所為
之裁決處分（處分案號：麻監裁罰字第裁75-S00000000號）聲明
異議，本院裁定如下：
    主    文
原處分關於罰鍰新臺幣壹仟貳佰元部分撤銷。
上開撤銷部分，沈文習不罰。
其餘異議駁回。
    理    由
一、原處分意旨略以：異議人沈文習於民國100年1月19日13時15
    分許，駕駛登記為志德汽車貨運股份有限公司所有之車牌號
    碼IZ-078號營業用曳引車並拖掛車號47-BQ號半拖車（下合
    稱為系爭汽車），沿臺南市○○區○○里村里道路由西向東
    行駛，行經上揭路段忠興83之1號前處之設有閃光黃燈之岔
    路口處，未依燈號指示減速慢行，不慎碰撞並輾過駕駛車牌
    號碼VSZ-621號重型機車沿臺南市○○里○○○村里道路由
    南向北行駛至該路口之第三人洪枝順，並致第三人洪枝順受
    有胸、腹、骨盆、腿部輾壓傷併多處骨折等傷害，導致多發
    性損傷並內出血而當場死亡，經臺南市警察局交通隊（下稱
    舉發機關）警員到場處理後，以「不遵守道路交通標誌、標
    線、號誌之指示」及「汽車駕駛人，駕駛汽車有違反道路交
    通安全規則，因而肇事致人死亡情形」為由製單舉發，嗣經
    原處分機關即交通部公路總局嘉義區監理所麻豆監理站以其
    違規事證明確，依道路交通管理處罰條例第60條第2項第3款
    、第61條第1項第4款之規定，裁處異議人罰鍰新臺幣（下同
    ）1,200元，吊銷駕駛執照，1年內不得考領駕駛執照之處分
    等語。
二、聲明異議意旨略以：本件交通事故已與被害人家屬達成和解
    ，且經鈞院以100年度交簡字第1847號刑事簡易判決判處異
    議人有期徒刑6月，如易科罰金，以新臺幣壹仟元折算1日，
    緩刑2年，並判決確定，故原處分機關就此裁罰異議人，是
    否有違一事不二罰。又異議人係以駕駛為業，如駕駛執照遭
    吊銷1年，異議人及其家人將陷於經濟上之困境，為此聲明
    異議，請求撤銷原處分等語。
三、按特種閃光號誌各燈號顯示之意義如左：一、閃光黃燈表示
    「警告」，車輛應減速接近，注意安全，小心通過，道路交
    通標誌標線號誌設置規則第211條第1項第1款定有明文。另
    按汽車行駛至交岔路口，其行進、轉彎，應依下列規定：一
    、應遵守燈光號誌或交通指揮人員之指揮，遇有交通指揮人
    員指揮與燈光號誌並用時，以交通指揮人員之指揮為準，道
    路交通安全規則第102條第1項第1款定有明文。末按汽車駕
    駛人，駕駛汽車有不遵守道路交通標誌、標線、號誌之指示
    情形，而本章各條無處罰之規定者，處900元以上1,800元以
    下罰鍰；汽車駕駛人，駕駛汽車有違反道路交通安全規則，
    因而肇事致人死亡者，吊銷其駕駛執照；汽車駕駛人，曾依
    本條例其他各條規定吊銷駕駛執照者，1年內不得考領駕駛
    執照，道路交通管理處罰條例第60條第2項第3款、第61條第
    1項第4款、第67條第3項亦有明文。
四、經查：
  (一)舉發機關以異議人於上揭時、地有「不遵守道路交通標誌、
    標線、號誌之指示」及「汽車駕駛人，駕駛汽車有違反道路
    交通安全規則，因而肇事致人死亡情形」之違規行為而舉發
    之，原處分機關據此裁處異議人罰鍰1,200元，吊銷駕駛執
    照，1年內不得考領駕駛執照等事實，有原處分機關100年7
    月28日麻監裁罰字第裁75-S00000000號裁決書及舉發機關10
    0年1月20日南市警交字第S00000000號舉發通知單各1份在卷
    為證。
  (二)本件異議人於上揭時、地，駕駛系爭汽車，因行經閃光黃燈
    路口處而未依號誌指示而駕駛車輛減速接近，注意安全，小
    心通過之違規行為，為舉發機關員警舉發等情，為異議人所
    不爭執，並有前述舉發通知單1紙等在卷可稽，復受處分人
    上開違規事實所涉刑事案件部分，經臺灣臺南地方法院檢察
    署檢察官以異議人有「沈文習係永銓汽車保養廠雇用之司機
    （靠行於志德汽車貨運股份有限公司），以駕駛大卡車載運
    砂石為業，為從事駕駛業務之人，…，行經臺南市將軍區忠
    興里忠興83之1號前設有閃光黃燈之岔路口，原應注意行車
    速度，應依速限標誌或標線之規定，且行經閃光黃燈號誌路
    口時，應減速慢行，及行車時應注意車前狀況，而依當時天
    候晴、日間自然光線、乾燥無缺陷柏油路面、無障礙且視距
    良好，客觀上並無不能注意之情事，竟疏未注意而未減速慢
    行…」而有業務過失致第三人洪枝順死亡之事實，以臺灣臺
    南地方法院檢察署100年度偵字第4994號起訴書予以起訴，
    異議人於本院100年度交訴字第50號交通事件案件審理中，
    於100年6月20日就檢察官起訴之事實當庭認罪，此有本院準
    備程序筆錄在卷可稽（本院100年度交訴字第50號交通事件
    卷第33頁正面），而本院因異議人認罪而改分100年度交簡
    字第1847號刑事簡易判決，並就異議人業務過失致死部分，
    判處有期徒刑6月，如易科罰金，以新臺幣壹仟元折算1日，
    緩刑2年確定在案，此經本院依職權調取本院100年度交簡字
    第1847號交通事件卷宗核閱無訛，是本件異議人上開通過路
    口未依號誌指示而駕駛汽車減速接近、注意安全、小心通過
    之違規事實洵堪認定。
  (三)按95年2月5日生效之行政罰法第26條第1項規定，一行為同
    時觸犯刑事法律及違反行政法上義務規定者，依刑事法律處
    罰之。但其行為應處以其他種類行政罰或得沒入之物而未經
    法院宣告沒收者，亦得裁處之。究其立法目的，無非以一行
    為同時觸犯刑事法律及違反行政法上義務規定時，由於刑罰
    與行政罰同屬對不法行為之制裁，而刑罰之懲罰作用較強，
    故依刑事法律處罰，即足資警惕時，實無一事二罰再處行政
    罰之必要，且刑事法律處罰，由法院依法定程式為之，較符
    合正當法律秩序，應予優先適用，但罰鍰以外之沒入或其他
    種類行政罰，因兼具維護公共秩序之作用，為達行政目的，
    行政機關仍得併予裁處。基此可知，異議人有上揭違規之事
    實既可認定，原處分機關裁處異議人罰鍰1,200元，吊銷駕
    駛執照及一年內禁考之裁罰，其中罰鍰1,200元部分，原處
    分機關係以異議人有「不遵守道路交通標誌、標線、號誌之
    指示」之違規而予以裁罰，惟異議人行經閃光黃燈不依循燈
    號指示而行駛之違規部分，業經異議人業務過失致死之刑罰
    所及，原處分機關就此部分另裁罰異議人罰鍰1,200元部分
    ，顯悖於一事不二罰，應由本院撤銷，改諭知不罰之處分。
    至原處分機關以異議人有「汽車駕駛人，駕駛汽車有違反道
    路交通安全規則，因而肇事致人死亡情形」裁罰異議人吊銷
    駕駛執照及1年內禁考之裁罰，係罰鍰以外之其他種類行政
    罰，乃為維護道路交通用路權人之生命、身體之安全法益，
    依行政罰法第26條第1項但書之規定，本得裁處之，原處分
    機關就此裁決，並無不當。
  (四)綜上所述，異議人為汽車駕駛人，駕駛汽車有「不遵守道路
    交通標誌、標線、號誌之指示」及「汽車駕駛人，駕駛汽車
    有違反道路交通安全規則，因而肇事致人死亡情形」之違規
    行為，堪予認定。惟原處分機關依道路交通管理處罰條例第
    60條第2項第3款之規定，對異議人所處罰鍰1,200元部分之
    行政裁罰，顯違行政罰法第26條第1項之規定，此部分處分
    即有未洽，應撤銷該罰鍰處分並就該部分為異議人不罰之諭
    知，以資適法。另原處分機關依道路交通管理處罰條例第61
    條第1項第4款及第67條第3項之規定，裁處異議人吊銷駕駛
    執照，1年內禁考之處分，於法尚無不合，從而，此部分異
    議為無理由，應予駁回。
五、據上論斷，應依道路交通管理處罰條例第87條第2項、道路
    交通事件處理辦法第18條、第19條，裁定如主文。
中    華    民    國    100   年    9    月    27    日
                        交通法庭  法  官  黃聖涵
以上正本證明與原本無異。
如不服本裁定，應於收受送達後5日內向本院提出抗告狀。（應
附繕本）
                                  書記官  吳揆滿
中    華    民    國   100    年    9     月    27    日